臺灣高等法院民事裁定  
110年度抗字第758號
抗  告  人  張家偉  

上列抗告人因與相對人廖泰源間假扣押聲明異議事件，對於中華
民國110年5月20日臺灣臺北地方法院110年度全事聲字第64號裁
定，提起抗告，本院裁定如下：
    主  文
抗告駁回。
抗告訴訟費用由抗告人負擔。
    理  由
一、相對人聲請意旨略以：伊與抗告人前於民國108年7月31日訂
    立不動產買賣契約（下稱系爭買賣契約），約定由伊以新臺
    幣（下同）582萬元購買抗告人所有桃園市○○區○○○路00號19
    樓之8(含車位)之房地（下稱系爭房地），伊已依約給付抗
    告人60萬元，系爭房地依法令規定於取得後5年內不得轉售
    ，抗告人係於105年3月25日辦理預告登記，是於110年3月25
    日起即得辦理移轉所有權登記予伊。伊已通知抗告人辦理移
    轉登記，竟遭抗告人所拒，伊依約得請求抗告人返還所收之
    60萬元，並賠償60萬元，共計120萬元。嗣伊於110年4月14
    日調閱該房屋之登記謄本，查知該預告登記業經取消，則抗
    告人恐有脫產而致日後不能強制執行之虞，願供擔保以補釋
    明之不足，請准對抗告人之財產於120萬元之範圍內為假扣
    押等情。
二、原法院司法事務官裁定准許相對人以40萬元供擔保後，得對
    抗告人之財產於120萬元之範圍內為假扣押（下稱系爭司事
    官裁定）。抗告人不服，聲明異議，原裁定予以駁回，抗告
    人不服，提起抗告。抗告意旨略以：伊住在桃園市，並非臺
    北市，原法院無管轄權。相對人未釋明其對伊有本件假扣押
    之請求，蓋系爭買賣契約係相對人所偽造，相對人未曾給付
    伊60萬元，無從據以請求伊給付120萬元。且該契約僅要求
    伊於110年6月25日前通知相對人過戶，不能以伊於同年4月
    間寄予相對人之存證信函，認定伊已選擇不賣。縱伊應給付
    120萬元，然依預付同意書之記載，亦因相對人收受伊開立
    之120萬元本票而清償。又預告登記之取消，並非伊所為，
    不能據此認相對人已釋明假扣押之原因。原裁定維持系爭司
    事官裁定所為准予對伊之假扣押，應有違誤，聲明廢棄原裁
    定，並請求駁回相對人假扣押之聲請云云。
三、假扣押之聲請，由本案管轄法院管轄；本案管轄法院，為訴
    訟已繫屬或應繫屬之第一審法院；訴訟，由被告住所地之法
    院管轄；訴之原因事實發生於被告居所地者，亦得由其居所
    地之法院管轄，此觀民事訴訟法第524條第1項、第2項本文
    、第1條第1項規定自明。查相對人於原法院為假扣押之聲請
    時，抗告人之戶籍雖設於桃園市大園區（見原法院卷第9頁
    ）。惟相對人主張系爭買賣契約之簽立及現金之交付，均在
    臺北市○○區○○○路0段00巷00號4樓（下稱新生北路址）之住
    處與農安街附近之超商內等情（見本院卷第111至112頁），
    業據其提出載明抗告人之聯絡地址為新生北路址之系爭買賣
    契約為憑（見原法院110年度司裁全字第547號卷〈下稱裁全
    卷〉第4頁背面），則相對人主張本件之原因事實係發生於抗
    告人於臺北市中山區之居所地乙節，堪可採信。是相對人向
    管轄之原法院對抗告人為本件假扣押之聲請，並無不合。
四、請求及假扣押之原因，應釋明之；前項釋明如有不足，而債
    權人陳明願供擔保或法院認為適當者，法院得定相當之擔保
    ，命供擔保後為假扣押，民事訴訟法第526條第1項、第2 項
    規定甚明。是債權人就請求及假扣押之原因如已釋明，僅係
    釋明不足，法院自得命債權人供擔保後為假扣押。所謂釋明
    ，係使法院就某事實之存否，得到大致為正當之心證為已足
    ，此與證明係當事人提出之證據方法，足使法院產生堅強心
    證，可以確信其主張為真實者，尚有不同。又所謂假扣押之
    原因，依同法第523條第1項規定，係指有日後不能強制執行
    或甚難執行之虞而言。倘債務人現存之既有財產，不足清償
    債權人已釋明之債權，且債務人亦無意清償，則債務人日後
    變動財產之可能性無法排除，為確保債權之滿足，可認其日
    後有不能強制執行或甚難執行之虞，債權人就此如已為釋明
    ，即難謂其就假扣押之原因全未釋明，或供擔保無法補釋明
    之不足。　　
五、相對人就本件假扣押之請求，依其提出系爭買賣契約、預付
    同意書、匯款單、土地暨建物登記第一類謄本、通訊軟體對
    話記錄及存證信函等件為佐（見裁全卷第3至9頁），堪認已
    為相當之釋明。抗告人雖稱相對人就假扣押所欲保全之請求
    全然未為釋明云云，顯非可採。至假扣押之原因，觀諸相對
    人所提建物登記第二類謄本（見裁全卷第10頁），可知該預
    告登記確已取消，則系爭房地之移轉，不受原預告登記之限
    制，甚為明晰，此與何人為取消之行為無涉。另依相對人所
    提票據號碼CH560265本票（見本院卷第115頁）以觀，可見
    相對人取得抗告人為發票人之上開本票，未記載發票日，應
    無兌現而受清償之可能。以故，抗告人所稱：相對人收受伊
    開立之120萬元本票而清償伊應給付之120萬元云云，即不足
    取。參以抗告人稱：伊沒有欠相對人錢（見原法院卷第55頁
    ）等情，參互觀之，則相對人主張抗告人現存之財產，不足
    清償其已釋明之120萬元債權，且債務人無意清償，日後變
    動其財產之可能性無法排除，恐有日後有不能強制執行之虞
    等情，堪認相對人就本件假扣押原因，已為相當之釋明。抗
    告人稱相對人就假扣押之原因全然未為釋明云云，仍非可採
    。本院認上開釋明或有不足，但相對人陳明願供擔保，以補
    釋明之不足。原法院司法事務官酌定相當擔保後，以系爭司
    事官裁定准予對抗告人為假扣押，原裁定駁回抗告人之異議
    ，於法並無不合。抗告意旨指摘原裁定不當，聲明廢棄，為
    無理由，應予駁回。
六、爰裁定如主文。
中　　華　　民　　國　　110 　年　　10　　月　　6 　　日
                    民事第十八庭
                        審判長法  官  黃明發
                              法  官  賴彥魁
                              法  官  林政佑
正本係照原本作成。
不得再抗告。
中　　華　　民　　國　　110 　年　　10　　月　　6 　　日
　　　　　　　　　　　　　    書記官  王韻雅